臺灣新竹地方法院刑事判決　　　　　　　 95年度易字第605號
公　訴　人　臺灣新竹地方法院檢察署檢察官
被　　　告　丙○○
　　　　　　　　　　　巷8號
指定辯護人　本院公設辯護人甲○○
上列被告因竊盜案件，經檢察官提起公訴（95年度少連偵字第55
號），並追加起訴（95年度蒞字第5284號），本院判決如下：
    主  文
丙○○成年人與少年結夥三人以上攜帶兇器毀越安全設備竊盜，
累犯，處有期徒刑壹年。減為有期徒刑陸月，如易科罰金，以新
臺幣壹仟元折算壹日。扣案之鐵鉗剪壹支，沒收。
丙○○被追加起訴竊盜部分，無罪。
    事  實
一、丙○○成年人前曾於民國95年2月間，因竊盜案件，經本院
    於95年6月27日以95年度竹簡字第347號判決有期徒刑3月確
    定，於95年8月2日易科罰金執行完畢。詎其猶不知悔改，竟
    於95年8月16日晚上9時55分許，夥同少年丁○○、戊○○（
    行為時均為14歲以上未滿18歲之少年，另案由本院少年法庭
    審理），共同基於意圖為自己不法所有之犯意聯絡，一同前
    往乙○○所有位於新竹市○○路○段300巷與156巷口旁之倉
    庫，推由少年戊○○在倉庫外把風，由丙○○、少年丁○○
    使用丙○○事先購買客觀上對人之生命、身體構成威脅可為
    兇器之鐵鉗剪1支，破壞上述倉庫之鐵窗進入後，在該倉庫2
    樓由丙○○使用上揭鐵鉗剪剪斷電纜線3條（共長1.5公尺）
    而該3段電纜線已置於渠等實力支配下得手之際，隨即為警
    據報前往當場查獲丙○○、少年戊○○，並扣得上述之鐵鉗
    剪1支、黑色口罩2個及改造空氣槍1支、鋼瓶5瓶、BB彈1瓶
    （丙○○涉嫌違反槍砲彈藥刀械管制條例部分另經臺灣新竹
    地方法院檢察署檢察官為不起訴處分）等物，丁○○則於逃
    逸後為警循線通知而查獲。
二、案經乙○○訴由新竹市警察局第二分局報請臺灣新竹地方法
    院檢察署檢察官偵查起訴。
    理  由
壹、程序部分（證據能力）：
一、按「被告以外之人於審判外之言詞或書面陳述，除法律有規
    定者外，不得作為證據」，刑事訴訟法第159條定有明文。
    關於本案證人即共犯少年丁○○、戊○○（下稱少年丁○○
    、戊○○）於警詢時所為之證述，係被告以外之人於審判外
    所為之陳述，且依上揭筆錄之記載，檢察官並未予證明該等
    筆錄具有較可信之特別情況，是依上開規定，該等證人於警
    詢中所為之證述，就證明構成犯罪之事實，固無證據能力，
    惟審酌共犯少年丁○○、戊○○於警詢之證述並無證據證明
    係非法取得，且其2人業於本院審理中具結作證，經被告及
    辯護人為交互詰問完畢，被告於訴訟上之詰問權，已受保障
    ，是共犯少年丁○○、戊○○之上開警詢中證述，得作為其
    於審判期日所為證言之補強及彈劾證據使用。
二、本案證人即共犯少年丁○○、戊○○於本院少年法庭法官調
    查時所為之供述，為被告以外之人於審判外向法官所為之陳
    述，依刑事訴訟法第159條之1第1項，應具有證據能力。
三、又本件公訴人所提出經本院據為論斷依據之各項證據方法中
    ，其中告訴人乙○○及被害人己○○於警詢之證述、搜索扣
    押筆錄、扣押物品目錄表、扣押物品清單、贓物認領保管收
    據、竊盜現場圖及蒐證照片等，雖係屬審判外之陳述，依刑
    事訴訟法第159條第1項之規定原無證據能力。惟被告及指定
    辯護人均未於言詞辯論終結前聲明異議，依法應視為同意上
    開證據方法作為證據，又本院經審酌上開言詞陳述作成時之
    情況，並無顯然之暇疵，認為以上開證據方法作為證據應屬
    適當，依刑事訴訟法第159條之5第1項之規定，應認有證據
    能力，先予敘明。
貳、有罪部分：
一、認定犯罪事實所憑證據及理由：
（一）訊據被告丙○○固坦承於上揭時間有與綽號「小鬼」之少
      年丁○○一同爬入告訴人乙○○所有之上揭倉庫中，惟辯
      稱係由少年丁○○剪斷倉庫之窗戶及電纜線，其只有在旁
      以手機燈光照明，且當時因罹患精神疾病服用醫生所開立
      之FM2藥物後人昏沈云云。
（二）案發當日於少年戊○○家中係由被告提議竊取電纜線，被
      告騎乘機車搭載少年戊○○而少年丁○○另行騎乘機車一
      同至新竹市○○路上某五金行由被告下車出資買扣案之鐵
      鉗剪，後由少年丁○○帶路至其先前工作處所即告訴人乙○○所有之上揭倉庫等情，業經少年丁○○於本院審理時
      證述明確，核與少年戊○○於本院證述上揭共同謀議行竊
      、購買鐵鉗剪及到達行竊地點過程之證述大致相符。且少
      年戊○○上揭證述之過程亦與其於警詢中所供述大致相符
      ，是本案竊盜犯行，應係由被告丙○○居於提議指揮地位
      ，應可認定。
（三）被告與少年丁○○及少年戊○○到達上揭告訴人乙○○所
      有之倉庫外，少年戊○○在外把風，由被告持扣案之鐵鉗
      剪破壞倉庫鐵窗之鐵管後，被告與少年戊○○從窗戶爬入
      倉庫內，再由被告持扣案之鐵鉗剪剪斷電纜線3段，少年
      丁○○在旁以行動電話之燈光照明等情，業經證人少年丁○○於本院審理時證述明確，核與少年丁○○於警詢中所
      供述被告破壞倉庫窗戶，與被告由窗戶爬入至倉庫內尋找
      電纜線，少年戊○○在外把風等情大致相符，並有現場照
      片12張及扣案之鐵鉗剪1支可按。而少年丁○○於本院審
      理作證時，其所涉及本件共犯竊盜犯行，已經本院少年法
      庭裁定交付保護管束處分確定，此有本院少年法庭宣示筆
      錄可按，則少年丁○○實已無必要將責任推諉被告之必要
      。再者，少年丁○○自警詢時乃至本院審理時均供稱被告
      及其父親等人曾於案發後要求將本案承擔下來等情，與少
      年戊○○於本院證稱被告於案發後警詢中，要求少年戊○○將責任推給少年丁○○等情一致，顯然被告於本案事發
      後，企圖將行竊責任推諉與少年丁○○。則少年戊○○於
      警詢中及本院少年法庭法官調查時指述係少年丁○○提議
      行竊等供稱，顯然不值採信。再參以被告於行竊當時是共
      犯中唯一年滿18歲之人，年紀均較少年丁○○及少年戊○○為大，按常理被告豈會聽命於少年丁○○？是本案竊盜
      實係由被告居於提議指揮地位，被告上揭所辯由少年丁○○剪斷倉庫之窗戶及電纜線，其只有在旁以手機燈光照明
      云云顯不足採信。
（四）被告於為本案前即罹患有嚴重型憂鬱症等慢性精神病等情
      ，有中華民國身心殘障手冊影本1紙、國軍新竹地區醫院
      附設民眾診療服務處96年1月30日醫察字第1960000050號
      函所附病歷影本、診斷證明書及宏恩醫院龍安分院96年1
      月19日龍安精字第96010號函檢附病歷影本各1件可按。惟
      被告為本案竊盜前尚能與少年丁○○、戊○○共同謀議行
      竊，並騎乘機車搭載少年戊○○至新竹市○○路上某五金
      行並出資並購買扣案之鐵鉗剪，再至上揭倉庫剪開鐵窗之
      鐵管，進入倉庫內尋找電纜線行竊等情節以觀，其辨別是
      非及控制行動之能力與常人無異。且少年丁○○及戊○○
      並未見到被告有服用藥物，亦未見到被告有明顯於一般情
      形不同精神異常舉措等情，亦經少年丁○○及戊○○於本
      院審理時所證述。且被告經本院送請行政院衛生署八里療
      養院就被告為本案竊盜行為當時精神狀態為鑑定，鑑定結
      果認為「廖君（即被告）對案發過程之描述及說明情形推
      斷，其行為當時之現實感及一般判斷能力並無明顯障礙，
      故依臨床精神醫學判斷，應未達心神喪失或精神耗弱之程
      度」等情，亦有行政院衛生署八里療養院96年5月23日八
      療社區字第0960000778號函所附精神鑑定書1紙可按。是
      被告於為本案竊盜犯行當時，精神狀況並無精神耗弱或心
      神喪失之情形應可認定。另亦無證據可供認定，被告於本
      案竊盜犯行前有服用FM2藥物情形，是被告所辯當時因罹
      患精神疾病服用醫生所開立之FM2藥物之人昏沈而為本案
      犯行云云，亦無值採信。
（五）復有扣押物品清單、現場圖及贓物認領保管收據各1件在
      卷可按，是本案事證明確，應依法論科。
二、論罪科刑：
（一）罪名：按刑法第321條第1項第2款所謂安全設備，係指依
      社會通常觀念足認為防盜之設備而言，是建築物之窗戶，
      只要足以防盜，即屬於刑法第321條第1項第2款所謂之安
      全設備。又刑法第321條第1項第2款所謂毀越安全設備，
      係指毀損或踰越安全設備而言。次按刑法之攜帶兇器竊盜
      罪，只須行竊時攜帶具有危險性之兇器已足，並不以攜帶
      之初有行兇之意圖為必要。查被告上揭持扣案之鐵鉗剪將
      告訴人乙○○所有上揭倉庫窗戶外之鐵窗剪下破壞後，再
      與少年丁○○一同爬入倉庫內，上開鐵窗具有防盜之功能
      ，被告所為顯已毀越該安全設備。而同時被告所攜帶之鐵
      鉗剪1把，係被告用來剪斷鐵窗及電纜線使用，其質地堅
      硬，客觀上足以傷害人之生命及身體，自屬於兇器無疑。
      又少年戊○○在外把風，被告與少年丁○○一同爬入倉庫
      內剪下電纜線3段後為警發覺而將該3段電纜線遺留在倉庫
      現場，該3段電纜線總長1.5公尺，顯然於剪下當時即已置
      於被告實力支配之下，處於被告可隨時取走之狀態，故被
      告已竊取得手，是核被告所為係犯刑法第321條第1項第2
      、3、4款之結夥三人以上攜帶兇器毀越安全設備竊盜罪。
      起訴書所載被告所犯刑法第321條第2項、第1項第2、3、4
      款之加重竊盜未遂罪部分應予以更正，附此指明。
（二）共同正犯：被告丙○○就上揭竊盜犯行間與少年丁○○及
      戊○○間有犯意聯絡及行為分擔，均應依刑法第28條論以
      共同正犯。
（三）累犯：查被告有如事實欄所述之前案刑事犯罪執行紀錄，
      有臺灣高等法院被告前案紀錄表1份附卷可稽，其於上開
      有期徒刑執行完畢後5年內，故意再犯本件有期徒刑以上
      之罪部分，應依刑法第47條第1項之規定，論以累犯，並
      加重其刑。
（四）按兒童及少年福利法已於92年5月28日公布，同年月30日
      施行，其中第70條第1項規定：「成年人教唆、幫助或利
      用兒童及少年犯罪或與之共同實施犯罪或故意對其犯罪者
      ，加重其刑至二分之一。但各該罪就被害人係兒童及少年
      已定有特別處罰規定者，不在此限」，上述規定與少年事
      件處理法第85條第1項有關成年人與少年共同實施犯罪，
      均有「加重其刑至二分之一」之規定，就適用事件之範圍
      而言，少年事件處理法乃針對少年保護事件及少年刑事案
      件之程序規範（參照該法第1條之1），兒童及少年福利法
      則係針對兒童及少年福利事項之實體規範（參照該法第1
      條後段），而刑之加重減輕屬實體事項，此類加重其刑之
      依據，應援引實體法即兒童及少年福利法所定之規範，況
      兒童及少年福利法公布施行於後，有後法優於前法原則之
      適用，被告應依兒童及少年福利法第70條第1項前段之規
      定加重其刑（最高法院93年度臺上字第2389號判決參照）
      。查被告犯本案犯行時，為已滿20歲之成年人，而少年丁○○、戊○○分別係78年8月15日、78年5月4日出生，行
      為時為12歲以上18歲未滿之少年，有其年籍資料在卷可稽
      ，則被告與少年丁○○、戊○○共同實施本案犯行，揆諸
      上開法條及說明，應依兒童及少年福利法第70條第1項前
      段規定，遞加重其刑。
（五）量刑：爰審酌被告為本件竊盜犯行之動機、手段，所得手
      之電纜線僅3段長約1.5公尺價值非鉅，惟被告素行非佳前
      已有竊盜犯行並經易科罰金執行完畢，竟不思悔改，再犯
      本案竊盜犯行，並邀集少年共犯，已值嚴予非難，竟又於
      為警查獲後欲將責任推諉予同案少年，並飾詞企圖減輕刑
      責，無悔改之意，犯後態度惡劣等一切情狀，量處如主文
      所示之刑。
（六）減刑：本件被告犯罪時間為95年8月16日，係在96年4月24
      日以前，符合中華民國九十六年罪犯減刑條例第2條第1項
      第3款規定，且無該條例第3條規定不予減刑之情形，爰減
      其刑期二分之一，並依同條例第9條之規定諭知易科罰金
      之折算標準。
（七）沒收：
    1.扣案之鐵鉗剪1支，為被告供本案竊盜犯行所用，且係被
      告出資購買所有，已如上述，爰依刑法第38條第1項第2款
      規定，宣告沒收。
    2.另扣案之口罩2個及改造空氣槍1支、鋼瓶5瓶、BB彈1瓶非
      被告供本案竊盜犯行所用，亦非違禁物，爰不另為沒收諭
      知，附此指明。
、無罪部分：
一、追加起訴意旨略以：被告丙○○於95年8月16日下午9時40分
    許，夥同少年丁○○、戊○○，共同基於意圖為自己不法所
    有之犯意聯絡，由被告丙○○騎乘機車搭載少年戊○○，由
    少年丁○○另騎乘機車帶路，並攜帶3人事先購買客觀上可
    為兇器之鐵鉗剪1支，至被害人己○○位於新竹市○○路○段
    172巷36之2號之倉庫，由少年丁○○以鐵鉗剪斷鐵窗之白鐵
    管，少年戊○○則口帶黑色口罩，與少年丁○○分別自該鐵
    窗爬入倉庫內，被告丙○○則在外把風等候，少年丁○○、
    戊○○2人進入後因未發現值錢之財物而未遂，因認被告涉
    犯刑法第321條第2項、第1項第2、3、4款加重竊盜未遂罪嫌
    等語。
二、按犯罪事實應依證據認定之，無證據不得認定犯罪事實，刑
    事訴訟法第154條第2項定有明文。又事實之認定，應憑證據
    ，如未能發現相當證據，或證據不足以證明，自不能以推測
    或擬制之方法為裁判基礎；且認定犯罪事實所憑之證據，雖
    不以直接證據為限，間接證據亦包括在內，然無論直接或間
    接證據，其為訴訟上之證明，須於通常一般之人均不致於有
    所懷疑，而得確信其為真實之程度者，始得據之為有罪之認
    定；又認定不利於被告之事實，須依積極證據，苟積極證據
    不足為不利於被告之認定時，即應為有利於被告之認定，更
    不必有何有利之證據；且認定犯罪事實應依證據，為刑事訴
    訟法所明定，故被告否認犯罪事實所持之辯解，縱屬不能成
    立，仍非有積極證據足以證明其犯罪行為，不能遽為有罪之
    認定；已有最高法院40年臺上字第86號、30年上字第816號
    、76年臺上字第4986號、30年上字第1831號判例可資參照。
    次按刑法第321條之加重竊盜罪，係以犯竊盜罪為其成立犯
    罪之前提要件，該條項所列各款情形，僅屬竊盜罪之加重條
    件，法律上既已視為單純一罪之加重條件，各該條件自已溶
    合於加重竊盜之罪質中，其本質上仍屬竊盜罪，並非與竊盜
    罪相結合之另一犯罪行為。故須以已經著手於竊盜犯罪行為
    之實施而既遂或未遂，且具有刑法第321條第1項所列各款情
    形，始符合條文所稱「犯竊盜罪而有左列各款情形之一」而
    成立加重竊盜既遂或未遂罪名。如僅具該條項所列各款情形
    而未著手於竊盜行為之實施，加重竊盜罪即無由成立。
三、公訴人認被告丙○○涉犯刑法第321條第2項、第1項第2、3
    、4款加重竊盜未遂罪嫌，所提出之證據即（一）被告丙○○於警詢、偵查中之供述及本院刑事羈押庭訊問之供述；（
    二）證人即共同正犯少年丁○○於本院少年法庭審理及偵查
    中之證述；（三）證人即共同正犯少年戊○○於本院少年法
    庭審理及偵查中之證述；（四）證人己○○於警詢中之指述
    ；（五）扣押物品清單及扣案之鐵鉗剪1支；（六）搜索扣
    押筆錄、扣押物品目錄表、竊盜案現場圖，均為公訴人據為
    認定被告涉犯公訴人上開所指犯嫌之論據。
四、訊據被告丙○○坦承有於上揭時、地與少年丁○○、戊○○
    至己○○所有之上揭倉庫外，惟否認有何竊盜犯行，辯稱：
    係少年丁○○剪斷該倉庫鐵窗與少年戊○○一同進入該倉庫
    ，其在外等候二人並不知情2少年要作何事，之後少年丁○○說找錯地方云云。惟查：
（一）被告於上揭時、地與少年丁○○、戊○○至己○○所有之
      上揭倉庫外，少年戊○○在外把風，並由被告持上揭鐵鉗
      剪破壞倉庫鐵窗之白鐵管後，少年丁○○從外往倉庫內看
      發現並非少年丁○○之前工作之倉庫，找錯倉庫而未入內
      等情，業據少年丁○○於本院審理時證述明確，且與少年
      丁○○於警詢中所證述：「剛開始到現場（己○○所有鐵
      皮屋，新竹市○○路172巷36-2號旁）破壞其鐵窗後發現
      認錯地點，再尋找我之前工作之鐵皮屋‧‧‧」、「（問
      ：上列二處鐵皮屋係何人？以何工具破壞鐵窗？）二處鐵
      皮屋都是丙○○以鐵鉗剪破壞」等語大致相同。亦與少年
      戊○○於本院審理時證述被告與少年丁○○一同至該倉庫
      ，其在外把風等情大致相符。且被告於警詢中亦供稱：「
      丁○○首先選定經國路一段172巷36之2號旁鐵皮屋倉庫，
      先以剪刀鉗剪斷鐵窗，發現這間倉庫並非他以前所工作地
      點且擺放東西不是能變賣的財物，他才放棄進入偷竊‧‧
      ‧」等語及於檢察官聲請羈押本院調查時所供述：「（問
      ：你們是否在這之前就已經到另一個地方經國路172巷的
      倉庫剪斷鐵窗？）他（指少年丁○○）還沒有進去，只有
      剪斷鐵窗的時候就跟我說，他找錯地方，這不是他上班的
      地方就離開了」亦與上揭證人少年丁○○於本院審理時證
      述發現非其先前工作之倉庫而未入內等節大致相符，是被
      告與少年丁○○、戊○○到達上揭己○○所有之上揭倉庫
      外，由少年戊○○在外把風，而由被告破壞該倉庫之鐵窗
      後與少年丁○○發現非欲行竊之倉庫而作罷等情應可認定
      。且參以被告與少年丁○○、戊○○自警詢乃至偵查中及
      少年丁○○、戊○○於本院少年法庭調查中均未明確供述
      有進入被害人己○○上揭倉庫之情形，是被告上揭所辯係
      少年丁○○剪斷該倉庫鐵窗與少年戊○○一同進入該倉庫
      ，其在外等候二人並不知情2少年要作何事云云，不足採
      信。
（二）又被告於上揭時、地與少年丁○○、戊○○至被害人己○○所有之上揭倉庫外前，在少年戊○○家中由被告提議竊
      取電纜線，被告騎乘機車搭載少年戊○○而少年丁○○另
      行騎乘機車一同至新竹市○○路上某五金行由被告下車出
      資買扣案之鐵鉗剪等情已如前述，則被告與少年丁○○、
      戊○○一同至被害人己○○所有之上揭倉庫係為行竊，並
      已由被告持扣案之鐵鉗剪破壞該倉庫之鐵窗，惟破壞鐵窗
      後發現非欲行竊之倉庫離開，顯然並未進入倉庫密接財物
      並搜尋財物，是尚未為竊盜行為之著手，雖破壞鐵窗之行
      為另構成刑法第356條之毀損罪，惟該罪為告訴乃論之罪
      ，並未經被害人己○○提出告訴，而破壞鐵窗所鋸下之鐵
      管4支遺留在現場為被害人己○○於警詢中所證述明確，
      則被告等破壞倉庫鐵窗之行為無法認定已著手於竊盜行為
      ，復無證據證明被告或少年丁○○、戊○○有進入被害人
      己○○上揭倉庫中搜尋財物。依上揭法律意旨，被告上揭
      所辯雖不足採信，惟被告等既未著手於竊盜犯行，自無法
      以竊盜罪相繩。是公訴人所援證據均不足以積極證明被告
      有何追加起訴意旨所指竊盜犯行，而毀損鐵窗之行為，亦
      未據被害人提起告訴，本院復查無其他積極證據證明被告
      有何公訴人所指之犯行，揆諸上揭說明，不能證明被告犯
      罪，自應為被告無罪之諭知。
肆、據上論斷，依刑事訴訟法第299條第1項前段、第301條第1項
    ，兒童及少年福利法第70條第1項，刑法第28條、第321條第
    1項第2、3、4款、第47條第1項、第41條第1項前段、第38條
    第1項第2款，中華民國九十六年罪犯減刑條例第2條第1項第
    3款、第7條、第9條，判決如主文。
本案經檢察官林鳳師到庭執行職務。
中　　華　　民　　國　　96　　年　　7 　　月　　31　　日
                  刑事第二庭  審判長法　官　汪漢卿
                                    法  官  林佑珊
                                    法  官  方鴻愷
以上正本證明與原本無異。
如不服本判決應於收受本判決後十日內向本院提出上訴書狀，其
未敘述上訴理由者，並得於提起上訴後十日內向本院補提理由書
狀( 均須按他造當事人之人數附繕本 )「切勿逕送上級法院」。
中　　華　　民　　國　　96　　年　　8 　　月　　2 　　日
                                    書記官  吳美雲
附錄本案論罪科刑法條：
刑法第321條
犯竊盜罪而有左列情形之一者，處6月以上、5年以下有期徒刑：
一  於夜間侵入住宅或有人居住之建築物、船艦或隱匿其內而犯
    之者。
二  毀越門扇、牆垣或其他安全設備而犯之者。
三  攜帶兇器而犯之者。
四  結夥三人以上而犯之者。
五  乘火災、水災或其他災害之際而犯之者。
六  在車站或埠頭而犯之者。
前項之未遂犯罰之。
